【裁判字號】    89,訴,1444
【裁判日期】    920210
【裁判案由】    違反槍砲彈藥刀械管制條例等
【裁判全文】
臺灣臺北地方法院刑事判決                        八十九年度訴字第一四四四號
    公  訴  人  臺灣臺北地方法院檢察署檢察官
    被      告  丙○○  男  三.
    指定辯護人  甲○公設辯護人  曾德榮
右列被告因違反槍砲彈藥刀械管制條例等案件，經檢察官提起公訴（八十八年度偵緝
字第一三七八號），甲○判決如左：
    主      文
丙○○未經許可，持有其他可發射子彈具有殺傷力之改造手槍，處有期徒刑壹年肆月
，併科罰金新台幣壹拾伍萬元。罰金如易服勞役，以新台幣玖佰元即銀元參佰元折算
壹日。扣案之可發射子彈具有殺傷力之改造手槍壹支（含彈匣，槍枝管制編號為00
000000參零號）、土造子彈參發及制式子彈壹拾發均沒收。
其餘被訴部分均無罪。
    事      實
一、丙○○於民國八十九年三月間，因犯妨害自由罪，經台灣士林地方法院判處罰金
    六千元確定，於八十九年五月二十五日罰金繳清執行完畢（不構成累犯）。
二、丙○○於達龍書報社擔任零售主任一職，負責送報、收報費等工作。八十八年九
    月五日上午五、六時許，丙○○至台北火車站送報更換報紙之際，在台北火車站
    東一門東北台中國時報報紙自動販賣機上方處，拾獲棄置之仿Ｐ‧ＢＥＲＥＴＴ
    Ａ廠半自動手槍製造之金屬玩具槍（ＦＳ－九七０八型）將槍管貫通改造而成，
    其擊發機械正常，具發射子彈功能，具殺傷力之改造手槍（含彈匣，槍枝管制編
    號為0000000000號）一支及金屬彈殼、彈頭（直徑約八ｍｍ）組合而
    成，可擊發並具有殺傷力之土造子彈三發暨具有殺傷力之口徑九ｍｍ制式手槍子
    彈（彈底標記為“－ＰＭＣ－九ＭＭ”）十發後，竟未經主管機關許可而無故持
    有之，繼將之置放在乙○○所有，然由其使用之車牌號碼Ｋ八－０二八九號自用
    小客車右前座上。迨於同日二十一時五十分許，丙○○駕駛該車行經台北市松山
    區○○○路○段一二五號前，經警攔檢盤查後，查知上情，並扣得其兄丁○○之
    駕駛執照一枚（然其上係貼丙○○之照片）、偽造之千元紙幣六枚及其所有之前
    開具有殺傷力之改造手槍（含彈匣）一支、土造子彈三發暨制式子彈十發。
三、案經台北市政府警察局移送台灣台北地方法院檢察署檢察官偵查起訴。
    理      由
一、訊據被告丙○○對於右揭時、地拾獲並持有前揭改造手槍（含彈匣）一支、土造
    子彈三發及制式子彈十發，繼而將該等槍、彈置放在前開自用小客車內右前座處
    之事實坦承不諱，然矢口否認涉有違反槍砲彈藥刀械管制條例之犯行，辯稱當日
    撿到槍、彈時，曾打電話給老闆娘乙○○，老闆娘要其將報紙送完後將手槍帶回
    公司處理，其打算送完報紙後再將槍、彈交由老闆娘轉交警察處理，但未及交由
    警察處理即為警查獲云云。
二、經查：右揭事實，有改造手槍一支、土造子彈三發及制式子彈十發扣案可佐，而
    將前揭扣案之槍、彈送內政部警政署刑事警察局鑑驗結果，認送鑑改造手槍一支
    ，係仿Ｐ‧ＢＥＲＥＴＴＡ廠半自動手槍製造之金屬玩具槍（ＦＳ－九七０八型
    ）將槍管貫通改造而成，其擊發機械正常，具發射子彈功能，認具殺傷力；送鑑
    彈匣一個，認係可供上述槍枝使用之金屬彈匣；送鑑改造子彈三發，均認係金屬
    彈殼、彈頭（直徑約八ｍｍ）組合而成之土造子彈，採樣一顆試射結果可擊發，
    認具殺傷力；送鑑制式子彈壹拾顆，均認係口徑九ｍｍ制式手槍子彈（彈底標記
    為“－ＰＭＣ－九ＭＭ”），認具殺傷力，有內政部警政署刑事警察局八十八年
    九月十六日刑鑑字第九一五三四號鑑驗通知書一紙在卷可查，復有照片一幀附卷
    足參。被告雖以其於拾獲前開槍、彈後，係將之暫放在車牌號碼Ｋ八－０二八九
    號自用小客車右前座處，擬帶回公司交老闆娘處理，但尚未將之交警處理即為警
    查獲云云為辯，然被告拾獲前開槍、彈之時間係上午五、六時許，迄為警查獲之
    二十一時五十分止，已逾十五小時，被告復坦認於拾獲槍、彈後，即將該等槍彈
    放置於其所駕駛之自用小客車上（見八十八年度偵字第二０六三五號偵查卷宗第
    五頁、八十八年度偵緝字第一三七八號偵查卷宗第三十六頁、甲○八十九年十二
    月四日訊問筆錄、九十一年十二月二十四日審判筆錄）等情，是被告確未將該等
    槍、彈送請警察機關處理，而將前揭槍、彈置於自己之實力支配下而加以持有，
    甚為灼然。再者，被告當日既以行動電話向老闆娘聯絡報告拾獲槍、彈之事，且
    台北火車站之西南或西北方復設有警察局之分駐所，此均據被告於甲○審理時供
    述歷歷，被告不以該行動電話報警，亦不直接向台北火車站之分駐所報警，於駕
    駛自小客車離開台北火車站後，更不向警察機關通報，反仍持有前揭槍、彈，若
    謂其無執持占有前開槍、彈之意，孰人能信，是被告前開所辯，顯係事後飾卸刑
    責之詞，自不足採。又雖證人乙○○於甲○審理中亦附和被告之辯詞，稱當日被
    告打電話給伊時，伊確實要被告將槍、彈帶回公司處理云云，然證人乙○○與被
    告既有主雇之關係，所為證言難免迴護被告，是甲○因認證人乙○○此部分之證
    言不足為被告有利之認定，併此說明。綜上，被告違反槍砲彈藥刀械管制條例案
    件部分事證明確，犯行堪以認定，應予依法論科。
三、核被告丙○○所為，係犯槍砲彈藥刀械管制條例第十一條第四項之未經許可，持
    有其他可發射金屬或子彈具有殺傷力之槍砲罪及同法第十二條第四項之未經許可
    ，持有子彈罪，公訴人於起訴書之證據並所犯法條欄雖將被告持有改造手槍犯行
    部分之法條誤載為槍砲彈藥刀械管制條例第十條第四項，然公訴人於論告時業已
    將被告此部分之犯行當庭更正為同法第十一條第四項（見甲○九十一年十二月二
    十四日審判筆錄、九十二年一月二十日論告書），是甲○自無庸就該部分之起訴
    法條加以變更，附此敘明。又被告以一持有行為同時持有改造手槍及子彈之犯行
    ，乃一行為觸犯數罪名之想像競合犯，應依刑法第五十五條之規定從一重之持有
    改造手槍罪處斷。又被告行為後，槍砲彈藥刀械管制條例第十一條業於八十九年
    七月五日修正公布，並於同年月七日生效，修正前原條文第一項為「未經許可，
    製造、販賣或運輸『第四條第一款』所稱其他可發射金屬或子彈具有殺傷力之各
    式槍砲者，處五年以上有期徒刑，併科新台幣一千萬元以下罰金。」、第四項為
    「未經許可，持有、寄藏或意圖販賣而陳列第一項所列槍枝者，處一年以上七年
    以下有期徒刑，併科新台幣七百萬元以下罰金。」，修正後第一項則為「未經許
    可，製造、販賣或運輸『第四條第一項第一款』所稱其他可發射金屬或子彈具有
    殺傷力之各式槍砲者，處五年以上有期徒刑，併科新台幣一千萬元以下罰金。」
    、第四項為「未經許可，持有、寄藏或意圖販賣而陳列第一項所列槍砲者，處一
    年以上七年以下有期徒刑，併科新台幣七百萬元以下罰金。」，經比較新舊法結
    果，除文字有些許不同外，二者之法定刑度完全相同，依刑法第二條第一項前段
    之規定，自應適用裁判時之法律即修正後槍砲彈藥刀械管制條例第十一條第四項
    規定論科。爰審酌被告有如事實欄所載之前科素行、犯罪動機、目的、手段、生
    活狀況、智識程度、所生危害暨犯罪後之態度等一切情狀，量處如主文所示之刑
    ，並諭知罰金易服勞役之折算標準，以示懲儆。扣案之改造手槍（含彈匣）一支
    、未試射之土造子彈二發及未試射之制式子彈八發，因屬違禁物，爰依刑法第三
    十八條第一項第一款之規定宣告沒收。至已試射之土造子彈一發及已試射之制式
    子彈二發，雖因試射而失其違禁物之性質，惟既為被告所有，且為供犯罪所用之
    物，爰依刑法第三十八條第一項第二款宣告沒收之。
四、(一)公訴意旨另以：被告於八十八年二月上旬，因其兄丁○○誤以為汽車駕駛執照
      遺失而委託被告代辦申請補發，被告竟持自己之相片，委託不知情之外務員以
      其兄丁○○之名義，交汽車監理機關補發新駕駛執照後持以行使，並於同年九
      月間，因車牌號碼Ｋ八－０二八九號自用小客車被拖吊，執上揭變造之駕駛執
      照前去領車；被告並於同年八月初，因綽號「阿富」之不詳姓名男子持偽造之
      千元鈔六枚，交其抵償所欠債款，經其發現該六枚千元鈔係偽鈔後，本欲將該
      偽鈔夾雜於真鈔之中，作為其向報紙零售商所收取之報費而交付予他人，惟經
      查覺而遭退回由其自己收執，因認被告涉有刑法第二百十六條、第二百十二條
      之行使變造駕駛執照罪嫌及同法第一百九十六條第二項前段之收受後方知為偽
      造之通用紙幣而仍行使罪嫌云云。
    (二)按犯罪事實應依證據認定之，無證據不得推定其犯罪事實。又不能證明被告犯
      罪者，應諭知無罪之判決，刑事訴訟法第一百五十四條、第三百零一條第一項
      分別定有明文。又認定不利於被告之事實，須依積極證據，苟積極證據不足為
      被告事實之認定時，即應為有利被告之認定，更不必有何有利之證據；另按事
      實之認定，應憑證據，如未能發現相當證據，或證據不足以證明，自不能以推
      測或擬制之方法，為裁判基礎；且被告否認犯罪事實所持之辯解，縱屬不能成
      立，仍非有積極證據足以證明其犯罪行為，不能遽為有罪之認定；再按認定犯
      罪事實，所憑之證據，雖不以直接證據為限，間接證據亦包括在內，然無論直
      接或間接證據，其為訴訟上之證明，須於通常一般之人均不致於有所懷疑，而
      得確信其為真實之程度者，始得據之為有罪之認定，倘其證明尚未達到此一程
      度，而有合理性懷疑之存在時，即無從為有罪之認定，最高法院三十年上字第
      八一六號判例、四十年台上字第八六號判例、三十年上字第一八三一號判例及
      七十六年台上字第四九八六號判例分別著有明文可資參照。末按刑法第一百九
      十六條第二項前段之收受後方知為偽造之通用紙幣而仍行使罪，依同條第三項
      規定，該條第二項並不處罰未遂犯。又參照最高法院二十年上字第一九一一號
      判例意旨：該罪既未遂階段之認定，係以行使目的之已否完全達到為判斷標準
      ，亦即須收受之相對人誤信為真鈔而收受始能認為達到行使目的，亦始得認為
      該行使行為已經完成。若相對人於一收受時即識破，知行為人所交付者為偽鈔
      ，則不能認為行使完成，應認行為尚屬未遂，不得論以刑法第一百九十六條二
      項前段之收受後方知為偽造之通用紙幣而仍行使罪。
    (三)本件公訴人認被告涉有上開行使變造駕駛執照及收受後方知為偽造之通用紙幣
      而仍行使之犯行，無非以扣案之丁○○駕駛執照（其上係貼被告照片）及偽造
      之千元紙幣為主要論據。訊據被告對於為警查獲之際持有其兄丁○○駕駛執照
      及偽造千元紙幣六枚之事實坦承不諱，然堅決否認有何行使變造駕駛執照及行
      使偽造紙幣之犯行，辯以未曾使用過該枚駕駛執照，而扣案之偽造千元紙鈔係
      與扣案之槍、彈同時拾獲，未曾加以使用云云。
    (四)經查：
      1.刑法第二百十六條、第二百十二條之行使變造駕駛執照部分：
        (1)被告於警詢中業已坦認「警方於本（八十八）年九月五日二十一時五十分
          許，在台北市○○○路○段一二五號前，表明警察身分盤查我及駕駛Ｋ八
          －０二八九自小客車，因為我出示之駕照名字是丁○○，但照片是我本人
          ‧‧‧」、「（問：警方查扣之變造駕照一枚，其來源？用途？）該枚變
          造駕照是我託在台北市○○街一家『進忠汽車修護廠』代為申請駕照時，
          我不慎拿錯照片，雖然我領到時就發現了，但工作忙碌一直沒有空閒去更
          換。曾經因為該Ｋ八－０二八九被拖吊，我以該枚駕照去領車，其他就不
          曾使用過該枚駕照。」（見八十八年度偵字第二０六三五號偵查卷宗第四
          頁反面）等語，然於偵訊中先改稱事實已記不太清楚了（見八十八年度偵
          緝字第一三七八號偵查卷宗第三十六頁反面）云云，於甲○審理中更改稱
          從未使用過該枚駕駛執照云云，先後供述雖有不一，然衡諸經驗法則，被
          告於距離案發時間較為接近時所為之供述，記憶較為鮮明，不易記憶錯誤
          ，亦較少權衡利害得失或受他人之干預，顯較事後翻異之詞為可信，甲○
          因認其先前於警詢中所為之曾持該枚駕駛執照加以領車及為警查獲之際曾
          出示駕駛執照供警查驗之陳述應非虛妄，參以證人即當日查獲之員警廖繼
          照、許炳煌於偵訊中復均結證被告於為警查獲當日確有行使該枚扣案之駕
          駛執照（見八十八年度偵緝字第一三七八號偵查卷宗第四十二、四十三、
          五十二頁反面、五十三頁）等語，尤足見被告確有行使該枚駕駛執照之行
          為無訛，被告所辯從未行使該枚駕駛執照云云，無非飾卸刑責之詞，自不
          足採。
        (2)然該扣案之駕駛執照一枚，係證人丁○○於誤以為駕駛執照遺失之際，交
          付被告身分證、印章等相關證件委託被告代為辦理補發駕駛執照事宜，被
          告再委託他人代為向監理機關提出申請，然於提出申請之際因不慎拿錯照
          片，他人於不知情之情形下向監理機關提出申請所得，此情迭據被告於警
          詢、偵訊及甲○審理中供陳歷歷，核與證人丁○○證述情節相符（見八十
          八年度偵字第二０六三五號偵查卷宗第三十六、三十七頁、八十八年度偵
          緝字第一三七八號第三十九、四十頁、甲○九十年一月十一日訊問筆錄）
          ，而扣案之駕駛執照確係於八十八年七月八日申辦普通小型車駕照之遺失
          補發而來，亦有交通部公路局台北區監理所八十九年十二月二十七日八九
          北監四字第八九三三五九九號函及檢附之汽車駕駛人審驗暨各項異動登記
          書一紙在卷可查，是該枚駕駛執照顯係有權發給機關所製發，並非變造之
          駕駛執照甚為明確，則公訴人誤以該枚駕駛執照為變造之駕駛執照，即有
          誤會，被告縱曾持該枚駕駛執照前往領車，嗣更於為警查獲時持之加以受
          檢，惟因該枚駕駛執照並非變造而得，被告所為亦顯無從構成行使變造駕
          駛執照之犯行而以刑法第二百十六條、第二百十二條之規定論處，是公訴
          人此節所指，已有誤會。
        (3)再者，被告於其兄丁○○託其代為辦理補發駕駛執照之際，雖誤交自己之
          照片予他人代為申請駕駛執照補發，業如前述，則被告既非故意持自己之
          照片交付他人，進而利用不知情之他人代為申請駕駛執照之補發，則其所
          為，顯亦欠缺刑法第二百十四條之使公務員登載不實事項於職務上所掌之
          之公文書罪之「明知」之要件，且甲○復查無其他積極證據足資證明被告
          確係於明知為不實之事項之情形下，進而利用不知情之代辦人員使公務員
          將此不實之事項登載於職務上所掌之公文書，是被告所為，亦不構成刑法
          第二百十四條之犯行，雖被告於該枚駕駛執照核發後曾持之加以行使，所
          為縱有不當，然尚不構成任何罪責，附此敘明。
      2.刑法第一百九十六條第二項前段之收受後方知為偽造之通用紙幣而仍行使部
        分：
        (1)被告於警詢、偵訊中業已坦認「我身上持有之偽造千元鈔六張‧‧‧是友
          人綽號『阿富』還我錢時給我的。我因為沒有注意收下後才發現，原本想
          放入我從報紙零售商收來的報費中交給老闆娘，但被發現所以自己留下來
          ，準備還給『阿富』，但電話都聯絡不上。」、「（問：千元偽鈔如何來
          ？）綽號叫『阿富』之成年男子在今年八月初於中和市○○路、圓通路口
          交給我的，他是還我錢，之前他欠我六千元之債務。」（見八十八年度偵
          字第二０六三五號偵查卷宗第五、二十五頁、八十八年度偵緝字第一三七
          八號第三十六頁反面、四十四頁）等情，於甲○第一次訊問時亦稱「偽鈔
          是因我負責收報費，而一個朋友『阿富』向我借錢，還錢的時候，拿偽鈔
          還我，我們老闆娘要我拿去叫他換回來，但我找不到他，這六張偽鈔是阿
          富還錢的時候還給我的，在八十八年八月底的時候給的，我九月初拿回去
          交給會計的時候，會計發現是偽鈔，所以我們老闆娘要我拿去找阿富換回
          來。我因一直找不到阿富，所以那些偽鈔一直放在我身上，我都沒有交給
          別人，也沒有拿出來使用。」（見甲○八十九年十二月四日訊問筆錄）等
          語，嗣於八十九年十二月十八日甲○訊問時改稱「（問：你拿六張偽鈔給
          會計時，是要向她報帳還是要請他辨識是否偽鈔？）我是要去請教她，她
          說一看就知道是偽鈔了，她又說老闆娘對我比較好，拿去給老闆娘看，說
          不定她肯替我負擔一部分，所以我那天才會去跟老闆娘說，老闆娘說如果
          是收的報費，她才肯替我負擔一半，如不是報費，就要我自己負擔。」、
          「（問：被查獲當天，六張千元偽鈔有無與真鈔放在一起？）放在同一個
          皮夾裡，但與真鈔不是放在同一夾層。其實這六張偽鈔，是我在撿到手槍
          時一起撿到的，並不是阿富交給我的。阿富當時交給我的，其實只有壹張
          千元偽鈔，那張已被老闆娘拿去貼在公告欄當標本，告知其他收費員不要
  再收到偽鈔。」云云（見甲○八十九年十二月十八日訊問筆錄），於甲○
          九十一年十二月二十四日審理時再改稱扣案之偽造千元紙幣係和扣案之槍
          、彈同時拾獲，之前所以說是阿富所交付，係因避罪隨口說說云云（見本
          院九十一年十二月二十四日審判筆錄），是被告先後多次供述顯有不一之
          情，然衡諸經驗法則，被告於距離案發時間較為接近時所為之供述，記憶
          較為鮮明，不易記憶錯誤，亦較少權衡利害得失或受他人之干預；且被告
          亦無為對己不利之供述而使己身陷囹圄之理，顯較事後翻異之詞為可信，
          是被告嗣後於甲○審理中為與警詢、偵訊及甲○第一次訊問時翻異之陳述
          ，既無任何事證足證與事實較為相符，又乏事證足堪證明其先前之自白係
          屬虛偽，甲○因認其先前所為之自白應非虛妄，顯較其嗣後翻異之詞為可
          信，被告嗣後翻異前詞，辯稱未曾行使前開偽造紙幣云云，顯係事後飾卸
          刑責之詞，不足採信。
        (2)再證人乙○○於甲○審理中所證「‧‧‧六張偽鈔的事情，是被告問會計
          這六張偽鈔應如何處理以後，會計及被告都有來跟我講，被告請我幫他處
          理，我說如果是我們店家交出來的，我們公司可以處理，如果不是，就要
          他自己處理。被告說這六張偽鈔是他拿報費借給阿富，阿富還錢的時候，
          拿偽鈔還給他的，所以我就告訴他公司沒辦法幫他處理，請他自己解決。
          」、「‧‧‧他告訴我說，他收的報費繳到報社去的時候，被報社的人從
          其中抽出兩、三張，說那是偽鈔。那兩、三張偽鈔，我們公司就先墊給報
          社，然後於月底的時候，我們再與被告處理，問他該偽鈔是從何處收回來
          的，一般，我們公司都會吸收。」（見甲○八十九年十二月四日、九十一
          年五月二十八日訊問筆錄）等語，是就被告前揭自白行使偽造紙幣之供述
          及證人乙○○之證言相互對照觀之，被告縱令於收受阿富所交付之偽造紙
          幣後，方知該等紙幣為偽造進而加以行使，然因被告於行使之際業經對方
          識破該等紙幣為偽造紙幣，揆之前揭說明，應認被告之行使行為尚處於未
          遂階段，自無法成立公訴人所指收受後方知為偽造之通用紙幣而仍行使罪
          甚明，不能依刑法第一百九十六條第二項前段之規定處罰。
  3.此外，甲○復查無其他積極證據足資證明被告確涉有此部分公訴人起訴之行
        使變造駕駛執照及收受後方知為偽造之通用紙幣而仍行使之犯行，揆諸前揭
        說明，自難僅憑扣案之丁○○駕駛執照及偽造之千元紙幣等件，遽論被告有
        公訴人所指摘之此部分犯行，不能證明被告涉有此部分之犯行，自應為被告
        此部分無罪判決之諭知。
據上論斷，應依刑事訴訟法第二百九十九條第一項前段、第三百零一條第一項，槍砲
彈藥刀械管制條例第十一條第四項、第十二條第四項，刑法第十一條前段、第二條第
一項前段、第五十五條、第四十二條第二項、第三十八條第一項第一款、第二款，罰
金罰鍰提高標準條例第二條，現行法規所定貨幣單位折算新台幣條例第二條，判決如
主文。
本案經檢察官黃兆揚到庭執行職務
中      華      民      國      九十二        年    二      月    十    日
                                          臺灣臺北地方法院刑事第五庭
      法  官  黃  紹  紘
右正本證明與原本無異。
如不服本判決，應於判決送達後十日內，向甲○提出上訴狀。
                                              書記官  劉  新  怡
中      華      民      國      九十二        年    二      月    十    日
附錄本案論罪科刑所犯法條全文
槍砲彈藥刀械管制條例第十一條
未經許可，製造、販賣或運輸第四條第一項第一款所稱其他可發射金屬或子彈具有殺
傷力之各式槍砲者，處五年以上有期徒刑，併科新臺幣一千萬元以下罰金。
未經許可，轉讓、出租或出借前項所列槍砲者，處三年以上十年以下有期徒刑，併科
新臺幣七百萬元以下罰金。
意圖供自己或他人犯罪之用，而犯前二項之罪者，處無期徒刑或七年以上有期徒刑，
併科新臺幣一千萬元以下罰金。
未經許可，持有、寄藏或意圖販賣而陳列第一項所列槍砲者，處一年以上七年以下有
期徒刑，併科新臺幣七百萬元以下罰金。
第一項至第三項之未遂犯罰之。
槍砲彈藥刀械管制條例第十二條
未經許可，製造、販賣或運輸子彈者，處一年以上七年以下有期徒刑，併科新台幣五
百萬元以下罰金。
未經許可，轉讓、出租或出借子彈者，處六月以上五年以下有期徒刑，併科新台幣三
百萬元以下罰金。
意圖供自己或他人犯罪之用，而犯前二項之罪者，處三年以上十年以下有期徒刑，併
科新台幣七百萬元以下罰金。
未經許可，持有、寄藏或意圖販賣而陳列子彈者，處五年以下有期徒刑，併科新台幣
三百萬元以下罰金。
第一項至第三項之未遂犯罰之。


司法院資訊處製作；財團法人民間司法改革基金會備份。
